臺灣新竹地方法院刑事判決
110年度原金訴字第26號
公  訴  人  臺灣新竹地方檢察署檢察官
被      告  羅少棋

                    籍設新竹縣○○鎮○○街00號○○○○○○○○○）

指定辯護人  本院公設辯護人周凱珍 
上列被告因違反洗錢防制法等案件，經檢察官提起公訴（110年
度偵字第932、3606、4511號），及移送併辦（臺灣桃園地方檢
察署110年度偵字第27390、29794號），被告於本院準備程序時
為有罪之陳述，經本院合議庭裁定由受命法官適用簡式審判程序
，判決如下：
    主  文
羅少棋犯洗錢防制法第十四條第一項之洗錢罪，處有期徒刑伍  
月，併科罰金新臺幣伍萬元，罰金如易服勞役，以新臺幣壹仟元
折算壹日。
    事  實
一、羅少棋能預見將金融帳戶交與他人使用，可能掩飾或隱匿他
    人實施詐欺犯罪所得財物，竟基於掩飾特定犯罪所得之去向
    及幫助詐欺之不確定故意，依真實年籍不詳自稱「張昆瀚」
    之詐騙集團成員指示，陸續將其所申設之富邦商業銀行000-
    000000000000號帳戶（下稱富邦銀行帳戶）及中華郵政股份
    有限公司帳號000-00000000000000號帳戶（下稱郵局帳戶）
    之存摺、提款卡、密碼於民國109年6月間，在桃園市○○區○○
    ○街00巷00號11樓之4羅少棋當時居處，交與「張昆瀚」。嗣
    該詐騙集團成員取得上開帳戶存摺、提款卡及密碼後，即意
    圖為自己不法之所有，於如附表所示之時間，以如附表所示
    之詐騙方法，向如附表所示被害人詐騙，致其陷於錯誤，而
    依指示於如附表所示之匯款時間，匯款如附表所示之金額至
    羅少棋上揭郵局帳戶、富邦銀行帳戶內，復由羅少棋於同年
    7月6日至郵局臨櫃提領帳戶內45萬元、同年7月8日至富邦銀
    行臨櫃提領帳戶內50萬元，再將所領取之款項交予「張昆瀚
    」，隱匿詐欺所得之去向。嗣如附表所示被害人發覺受騙而
    報警處理，始循線查悉上情。
二、案經陳韋岑訴由新北市政府警察局蘆洲分局、劉銘君訴由高
    雄市政府警察局鼓山分局、羅聿珊訴由桃園市政府警察局桃
    園分局報告臺灣新竹地方檢察署檢察官偵查起訴；蔡昀家訴
    由臺中市政府警察局霧峰分局、林師賢訴由臺南市政府警察
    局善化分局報告臺灣桃園地方檢察署檢察官移送併辦。
    理  由
一、本件被告羅少棋所犯之罪，均『非』法定刑為死刑、無期徒刑
    或最輕本刑3年以上有期徒刑之罪，亦非高等法院管轄第一
    審之案件，而被告於準備程序進行中就被訴事實已為有罪之
    陳述，經本院告知簡式審判程序之旨，並聽取檢察官及被告
    、辯護人之意見，本院合議庭認合於刑事訴訟法第273條之1
    第1項規定，裁定由受命法官進行簡式審判程序，合先敘明
    。
二、訊據被告就前揭幫助詐欺取財及違反洗錢防制法第14條第1
    項之犯行於本院準備及簡式審判程序時均坦承不諱（見本院
    卷第97至107頁、第119至125頁），並有下列證據足資證明
    ：
　㈠證人即告訴人陳韋岑、劉銘君、羅聿珊、蔡昀家、林師賢、
    證人謝曉倩證述（932號偵卷第5至6頁、3606號偵卷第27至2
    8頁、4511號偵卷第15至16頁、27390號偵卷第7至15頁、351
    32號偵卷第123至127頁、第401至403頁）；
　㈡告訴人陳韋岑、劉銘君之受理刑事案件報案三聯單（932號偵
    卷第37頁、3606號偵卷第42頁）、告訴人陳韋岑、劉銘君、
    羅聿珊之內政部警政署反詐騙案件紀錄表（932號偵卷第19
    頁、3606號偵卷第32頁、4511號偵卷第27頁）、羅聿珊提供
    之自動櫃員機交易明細表（4511號偵卷第16頁背面）、通訊
    軟體LINE對話紀錄（932號偵卷第27至30頁、4511號偵卷第1
    7至25頁）、告訴人蔡昀家之匯款申請書回條（27390號偵卷
    第17頁）、被告郵局帳戶開戶資料及交易明細（27390號偵
    卷第31至33頁）、告訴人蔡昀家之手機通訊軟體LINE對話紀
    錄（27390號偵卷第35至101頁）、告訴人林師賢中華郵政存
    簿儲金簿封面及交易明細（35132號偵卷第129至131頁）、
    告訴人林師賢提供之詐騙網站、交易紀錄等截圖2紙（35132
    號偵卷第133至135頁）、臺南市政府警察局善化分局新市分
    駐所受理詐騙帳戶通報警示簡便格式表、受理刑事案件報案
    三聯單、受理各類案件紀錄表（35132號偵卷第139至143頁
    ）；
　㈢被告之富邦銀行帳戶開戶資料及交易明細（932號偵卷第14至
    16頁）、中華郵政股份有限公司109年8月4日函文暨郵局帳
    戶開戶基本資料、存簿變更資料及109年2月1日至109年7月2
    9日歷史交易清單（35132號偵卷第185至188頁、第201至207
    頁）、臺灣桃園地方檢察署110年保字第5311號扣押物品清
    單及數位採證報結單（35132號偵卷第409頁、第407頁）等
    在卷可查。
足認被告上開任意性之自白與事實相符，堪以採信。綜上，本案
事證明確，被告犯行洵堪認定，應依法論科。
三、論罪科刑：
  ㈠經查，被告提供其所申辦帳戶予他人供匯入款項使用，其有
    幫助詐欺取財之不確定故意至明，且使用該帳戶之詐騙集團
    成員訛詐被害人等，並指示被害人等匯款至上開帳戶而遂行
    詐欺取財犯行，是以被告提供帳戶之行為係對詐騙集團詐欺
    取財之犯行資以助力，而參與詐欺取財罪構成要件以外之行
    為，應論以刑法第30條第1項前段、第339條第1項之幫助詐
    欺取財罪，並依刑法第30條第2項之規定，按正犯之刑減輕
    之。
  ㈡次按105 年12月28日修正公布，並於106 年6 月28日施行之
    洗錢防制法第2 條第2 款、第3 條第2 款規定，掩飾或隱匿
    刑法第339 條詐欺取財犯罪所得去向之行為，亦可構成洗錢
    罪。再參諸洗錢防制法第2 條法務部立法說明第3 點所示：
    「維也納公約第3 條第1 項第b 款第ii目規定洗錢行為態樣
    ，包含隱匿或掩飾該財產的真實性質、來源、所在地、處置
    、轉移、相關的權利或所有權之洗錢類型，例如：㈠犯罪行
    為人出具假造的買賣契約書掩飾某不法金流；㈡貿易洗錢態
    樣中以虛假貿易外觀掩飾不法金流移動；㈢知悉他人有將不
    法所得轉購置不動產之需求，而擔任不動產之登記名義人或
    成立人頭公司擔任不動產之登記名義人以掩飾不法所得之來
    源；㈣提供帳戶以掩飾不法所得之去向，例如：販售帳戶予
    他人使用」。修正後之條文雖未完整規範上開公約所列全部
    掩飾或隱匿態樣，然已可見提供、販售帳戶予他人使用，係
    屬掩飾不法所得去向之典型行為。據此而論，被告提供其所
    申辦帳戶予詐騙集團使用，而幫助詐騙集團遂行詐欺取財犯
    行，致難以循線追查被害人遭詐騙財物下落之犯行，其所為
    應屬洗錢防制法第3條第2款所規範掩飾或隱匿刑法第339條
    詐欺取財犯罪所得去向之行為，屬同法第2條第2款所規範之
    洗錢罪，應依同法第14條第1項之規定論處。
  ㈢核被告所為，係犯刑法第30條第1項前段、第339條第1項之幫
    助詐欺取財罪，及洗錢防制法第14條第1項之洗錢罪。又被
    告2次提供帳戶之行為，係本於相同目的，於密接時間為之
    ，各行為之獨立性極為薄弱，難以強行分開，應整體評價為
    一個接續行為。被告以一提供本案帳戶行為幫助詐欺附表所
    示被害人，致其等陷於錯誤，因而匯款至本案帳戶，係以一
    行為同時侵害數財產法益；復被告以一提供本案帳戶行為觸
    犯幫助詐欺罪及洗錢罪，係一行為侵害數法益而觸犯數罪名
    之想像競合犯，應依刑法第55條之規定從一重以一般洗錢罪
    處斷。
  ㈣被告於本院審理中自白洗錢犯罪（見本院卷第105頁、第123
    頁），爰依洗錢防制法第16條第2項規定，減輕其刑。
　㈤爰審酌被告得以預見將帳戶供他人使用，可能因此幫助詐騙
    集團遂行詐欺取財犯行，竟仍提供金融機構帳戶，影響社會
    正常交易安全，增加被害人尋求救濟之困難，並使犯罪之追
    查趨於複雜，助長詐欺犯罪風氣之猖獗，所為實屬不該；念
    其於本院坦認犯行，態度尚可，兼衡其自述國中肄業，離婚
    ，無子女，案發時與前妻及家人同住，目前與家人同住，在
    瀝青公司上班，經濟狀況勉持，因肩膀骨折目前無法工作，
    故無法賠償被害人等一切情狀（見本院卷第123至124頁），
    量處如主文所示之刑，並就罰金部分諭知易服勞役之折算標
    準。
四、沒收：
    按犯罪所得，屬於犯罪行為人者，沒收之；前二項之沒收，
    於全部或一部不能沒收或不宜執行沒收時，追徵其價額，刑
    法第38 條之1第1項前段、第3項分別定有明文。查卷內並無
    積極證據可認被告已因本件幫助詐欺取財及洗錢犯行而獲得
    任何財產上不法利益，自無諭知沒收犯罪所得之必要，附此
    敘明。
五、臺灣桃園地方檢察署檢察官以110年度偵字第27390號、110
    年度偵字第29794號移送併辦部分，與起訴部分有裁判上一
    罪關係，為起訴效力所及，本院得併予審理，附此敘明。
據上論斷，應依刑事訴訟法第273條之1第1項、第299條第1項前
段，洗錢防制法第2條、第14條第1項、第16條第2項，刑法第11
條前段、第339條第1項、第30條第1項、第2項、第55條、第42條
第3項前段，刑法施行法第1條之1第1項，判決如主文。
本案經檢察官王遠志提起公訴，檢察官吳怡蒨、施婷婷移送併辦
，檢察官黃嘉慧到庭執行職務。 　　　
中　　華　　民　　國　　110 　年　　11　　月　　25　　日
                  刑事第六庭  法　官  黃美盈　
以上正本證明與原本無異。
如不服本判決應於收受本判決後20日內向本院提出上訴書狀，上
訴書狀應敘述具體理由。上訴書狀未敘述上訴理由者，應於上訴
期間屆滿後20日內補提理由書狀於本院（均須按他造當事人之人
數附繕本）「切勿逕送上級法院」。
告訴人或被害人如對於本判決不服者，應具備理由請求檢察官上
訴，其上訴期間之計算係以檢察官收受判決正本之日期為準。
中　　華　　民　　國　　110 　年　　11　　月　　25　　日
                              書記官  陳采薇
附錄本案論罪科刑法條：
洗錢防制法第14條第1項
有第二條各款所列洗錢行為者，處 7 年以下有期徒刑，併科新
臺幣 5 百萬元以下罰金。
刑法第30條
幫助他人實行犯罪行為者，為幫助犯。雖他人不知幫助之情者，
亦同。
幫助犯之處罰，得按正犯之刑減輕之。
刑法第339條第1項
意圖為自己或第三人不法之所有，以詐術使人將本人或第三人之
物交付者，處 5 年以下有期徒刑、拘役或科或併科 50 萬元以
下罰金。　
　　
附表：
編號 被害人 詐騙時間 施用之詐術 匯款時間 匯款金額(新臺幣) 匯入帳戶 備註  1 蔡昀家 109年6月中旬 詐騙集團透過社群網站FACEBOOK、手機通訊軟體LINE向蔡昀家佯稱：可加入博弈網站會員，並可指導蔡昀家操作獲利云云，致蔡昀家陷於錯誤，依其指示匯款至對方指定之帳戶。 109年7月6日12時48分許 45萬元 郵局帳戶 110年度偵字第27390號併辦  2 林師賢 109年7月3日某時起至同年7月7日某時 詐欺集團透過社群網站Instagram、通訊軟體LINE接觸林師賢，並透過聊天方式取得林師賢信任後，以介紹投資為幌，致林師賢陷於錯誤，依其指示匯款至對方指定之帳戶。 109年7月7日14時30分許 1萬元 郵局帳戶 110年度偵字第29794號併辦 3 劉銘君 109年7月5日某時 詐騙集團透過通訊軟體line聯絡劉銘君，向劉銘君佯稱可投資獲利云云，致劉銘君陷於錯誤，依指示轉帳至對方指定之帳戶。 109年7月8日12時20分許 30萬元 富邦銀行帳戶 110年度偵字第3606號起訴  陳韋岑 109年7月8日前某時 詐騙集團透過通訊軟體line聯絡陳韋岑，向陳韋岑佯稱可投資獲利云云，致陳韋岑陷於錯誤，依指示轉帳至對方指定之帳戶。 109年7月8日18時22分許 2萬元 富邦銀行帳戶  110年度偵字第932號起訴 5 羅聿珊 109年7月7日下午2時許 詐騙集團透過通訊軟體line聯絡羅聿珊，向羅聿珊佯稱可投資獲利云云，致羅聿珊陷於錯誤，依指示轉帳至對方指定之帳戶。 109年7月10日15時31分許 3萬元 富邦銀行帳戶 110年度偵字第4511號起訴